福建高等法院金門分院刑事判決　　　　　100年度上訴字第9號
上　訴　人　福建金門地方法院檢察署檢察官
被　　　告　洪家豪
上列上訴人因被告妨害投票案件，不服福建金門地方法院99年度
訴字第25號，中華民國100年2月10日第一審判決（起訴案號：福
建金門地方法院檢察署99年度選偵字第37號），提起上訴，本院
判決如下：
    主  文
原判決撤銷。
洪家豪意圖使特定候選人當選，以虛偽遷徙戶籍取得投票權而為
投票，處有期徒刑貳月，如易科罰金，以新台幣壹仟元折算壹日
。褫奪公權貳年。緩刑貳年。
    事  實
一、洪家豪自民國（以下同）89年間即自台北縣五股鄉（按台北
    縣五股鄉現已改制為新北市五股區）遷移戶籍至金門縣金城
    鎮○○路14號其姑姑洪彩鳳戶籍地址（按金城鎮於98年12月
    5日金門縣縣議員選舉選舉區業已劃分為第1選區），嗣洪家
    豪自93年2 月間迄今均在金門縣金城鎮○○路50號金門憲兵
    隊擔任中尉調查官，工作期間居住於上開隊部，休假期間則
    居住於金門縣金城鎮後豐港37號其祖母李雪嬌住處或返臺，
    其原設籍於上開金城鎮○○路14號戶籍地（屬於金門縣縣議
    員選舉第1 選舉區），詎其明知依公職人員選舉罷免法第15
    條第1 項規定，在各該選舉區繼續居住滿四個月以上者，始
    為該選舉區之選舉人，竟意圖使金門縣第5屆第2選區縣議員
    選舉及第10屆金沙鎮鎮長選舉之某位特定候選人當選，基於
    妨害投票之犯意，以虛偽遷徙戶籍之方式，乃於98年7 月30
    日自行由原設籍之金城鎮○○路14號戶籍地虛偽遷徙戶籍至
    金沙鎮○○路11號其母親楊意旋之戶籍地（按楊意旋之弟乃
    楊應雄，楊應雄係參加登記此次金門縣縣議員選舉第2 選舉
    區縣議員候選人；而金沙鎮經劃分屬於金門縣縣議員選舉第
    2 選舉區與金門縣第10屆金沙鎮鎮長選舉區），使承辦戶籍
    登記之公務員登載於戶籍登記簿內，誤認洪家豪已在該選區
    繼續居住四個月以上，而據以編入選舉人名冊，以取得前開
    選舉區選舉之選舉人資格（即投票權）。惟洪家豪於遷入上
    開金沙鎮○○路11號戶籍地址後，並未實際居住於所遷移之
    金沙鎮○○路11號地址，而於98年12月5 日前往金門縣金沙
    鎮第48號投票所，向選務人員蓋章領取縣長、縣議員及鎮長
    選票後，將選票投予金門縣議會第5屆縣議員第2選舉區及金
    門縣第10屆金沙鎮鎮長之某特定候選人，嗣經警於循線發覺
    上情。
二、案經金門縣警察局金湖分局報請福建金門地方法院檢察署檢
    察官偵查起訴。
    理  由
壹、程序部分：按被告以外之人於審判外之陳述，雖不符刑事訴
    訟法第159條之1至同法第159條之4之情形，經當事人於審判
    程序同意作為證據，法院審酌該言詞陳述或書面陳述作成時
    之情況，認為適當者，亦得為證據。當事人、代理人或辯護
    人於法院調查證據時，知有第159條第1項不得為證據之情形
    ，而未於言詞辯論終結前聲明異議者，視為有前項之同意。
    刑事訴訟法第159條之5定有明文。茲檢察官本件所提出、經
    本件判決所引用之所有被告以外之人於審判外之言詞及書面
    陳述，業據被告洪家豪於原審準備程序、審理及本院準備程
    序時表示同意作為證據（原審卷第40頁、41頁、89頁、106
    頁、107 頁；本院卷第34頁），本院審酌上述證據，並無違
    法取證及證明力明顯偏低之瑕疵，以之作為證據，應屬適當
    ，依前開規定，認有證據能力。
貳、實體部分：
一、本件訊據被告洪家豪固供承其有自原設籍之金城鎮○○路14
    號戶籍地址遷徙至金門縣金沙鎮○○路11號其母親楊意旋之
    戶籍地，楊應雄係其母親楊意旋之弟，亦即係其舅舅，其舅
    舅楊應雄亦設籍在上揭金沙鎮○○路11號，屬縣議員第2 選
    舉區，且其舅舅楊應雄亦有登記參加此次金門縣縣議員選舉
    第2選舉區縣議員候選人；其於98年12月5日金門縣第5屆第2
    選區縣議員選舉及第10屆金沙鎮鎮長選舉其有前往投票等事
    實，惟矢口否認有何妨害投票罪犯行，辯稱：1.其本人並非
    為選舉而遷移戶籍，而是為了領酒方便才遷移戶籍至金沙鎮
    ○○路11號其母親楊意旋之戶籍。2.其本人原設籍金城鎮○
    ○路14號其姑姑洪彩鳳戶籍地，嗣因其姑姑洪彩鳳曾經將其
    本人之家戶配酒賣掉，致其心裡不高興，故告知其父洪篤標
    ，而將賣酒之款項取回，遂與其母討論，將戶籍遷至金沙鎮
    ○○路11號其母親楊意旋之戶籍地址，如此領酒就不會有爭
    議。
二、本院查：
（一）、被告洪家豪原設籍於金門縣金城鎮○○路14號其姑姑洪
        彩鳳戶籍地址，嗣於98年7 月30日自行由原設籍之金城
        鎮○○路14號戶籍地遷徙戶籍至金沙鎮○○路11號其母
        親楊意旋之戶籍地等情，業據被告洪家豪於檢察官偵查
        與99年10月26日在原審準備程序及本院準備程序時各供
        承在卷（99年度選偵字第37號偵查卷第3頁至第6頁、原
        審卷第89頁、本院卷第31頁至第34頁），此外並有戶籍
        資料查詢結果一紙與被告之戶籍遷徙登記申請書影本2
        紙各在卷可資佐證（警卷第4頁、同上偵卷第53頁、150
        頁）。由此可見，被告洪家豪確自原設籍於金門縣金城
        鎮○○路14號戶籍地而於98年7 月30日遷徙戶籍至金沙
        鎮○○路11號其母親楊意旋之戶籍地等情至明。
（二）、被告洪家豪於98年7月30日雖將戶籍遷徙金沙鎮○○路1
        1 號其母親楊意旋之戶籍地，惟依證人即被告洪家豪之
        表姐王毓蘭於100年1月20日在原審審理時證稱：其自民
        國95年即住在上開金沙鎮○○路11號地址，該址係其母
        楊意金之房子，由其本人與其丈夫及小孩住於該處，被
        告洪家豪並非長期住於該國中路11號地址，其於睡前並
        未看到被告洪家豪，起床後亦未看到被告洪家豪。當時
        警員去上開金沙鎮○○路11號地址查訪時，因警員詢問
        其本人有關被告洪家豪是否有住於上開國中路11號地址
        ，因被告洪家豪並未常住於該處，故其乃回答查訪之警
        員被告洪家豪並未住於該處；其並不清楚被告洪家豪是
        否有衣服及盥洗用品放在上開國中路11號4 樓等語明確
        在卷（原審卷第107頁至第110頁）；又被告洪家豪並未
        實際居住於所遷徙之上開金沙鎮○○路11號戶籍地一節
        ，此有金門縣警察局金湖分局勤區戶口查訪表、執行「
        預防未按址居住人口影響選舉投票的正確性」勸導表影
        本各一紙，及勤區戶口查訪照片一張各在卷可稽（同上
        偵查卷第12之1 頁至第14頁）；再者，依福建金門地方
        法院檢察署檢察官通知被告洪家豪開庭之傳票，寄送至
        被告洪家豪所遷徙之上揭金沙鎮○○路11號地址並未有
        人代收傳票，而寄至金城鎮○○路50號被告工作服務之
        金門憲兵隊地址，則有人代收傳票，此亦有上揭檢察署
        送達證書共六紙在卷足憑（同上偵查卷第16頁、17頁、
        26頁、27頁、154頁、155頁）；另依被告洪家豪所持有
        使用之0000000000號行動電話自98年9 月15日起98年12
        月10日止之雙向通聯紀錄顯示，被告洪家豪其於上開期
        間持有使用之前揭行動電話之基地台位置均未出現在金
        沙鎮地區，此有被告洪家豪之上揭行動電話自98年12月
        1日起至98年12月10日止、98年9月15日起至98年11月30
        日止雙向通聯紀錄各1 份在卷可證（同上偵查卷第32頁
        至第43頁、第82頁至第149 頁）。由上說明可知，被告
        洪家豪確未實際居住於上揭遷徙之金沙鎮○○路11號戶
        籍地至明。是被告所辯，其於休假外宿時到金沙鎮太晚
        時會住在上開戶籍地址，曾經住過二、三次，該戶籍地
        四樓有一間是客房，其有將盥洗衣物放置於該處云云，
        無非事後卸責之詞，難以採信。
（三）、由上開（一）、（二）、說明可知，被告洪家豪自98年
        7 月30日遷徙戶籍至上開金沙鎮○○路11號戶籍地，惟
        其並未實際居住於上述遷徙之戶籍地之事實，已如前述
        。可見被告洪家豪顯然係以虛偽之方式遷徙戶籍至明。
（四）、又被告洪家豪於遷徙設籍至上開金沙鎮○○路11號戶籍
        地後，嗣於98年12月5日選舉金門縣第5屆縣長與金門縣
        第5屆第2選區縣議員及金門縣第10屆金沙鎮鎮長時，前
        往第2 選舉區第48號投開票所向選務人員蓋章領取縣長
        、縣議員及鎮長選票後，將選票投給金門縣議會第5 屆
        縣議員第2 選舉區、金門縣金沙鎮鎮長某特定候選人等
        情，此有金門縣第5 屆縣長、縣議員及第10屆鄉鎮長選
        舉第48投票所選舉人名冊影本一份在卷足憑（同上偵查
        卷第12頁）。由上述可知，本案被告於遷徙至上揭金沙
        鎮○○路11號戶籍後，利用在該選舉區「形式上設籍居
        住」滿四個月以上之規定而取得該選舉區之選舉權資格
        ，以取得投票權而投票一節，應堪認定。而被告取得上
        開金門縣議會第5屆第2選舉區縣議員、金門縣第10屆金
        沙鎮鎮長等選舉區之選舉人資格（即投票權），顯然係
        以上述虛偽遷徙戶籍之方式而取得投票權甚明。
（五）、
1.查被告洪家豪之母係楊意旋，楊應雄係被告之母楊意旋之弟，
  亦即為被告之親舅舅，楊應雄亦設籍在上開金沙鎮○○路11號
  地址，並有參加98年12月5 日金門縣第5屆第2選區縣議員選舉
  ，且被告於98年12月5 日亦有前往遷徙戶籍所在地投票各等情
  ，此據被告洪家豪於本院準備程序時供明在卷（本院卷第32頁
  、33頁）。
2.另查本次福建省金門縣第5屆縣長、金門縣議會第5屆縣議員暨
  金門縣第10屆鄉（鎮）長選舉，關於金門縣議會第5 屆縣議員
  之選區經劃分為第一選舉區與第二選舉區，第一選舉區含金城
  鎮、金寧鄉及烈嶼鄉，第二選舉區包括金沙鎮與金湖鎮共二鎮
  ，而楊應雄則有登記參選上述第5屆第2選區縣議員選舉，其戶
  籍則設在前揭金沙鎮○○路11號地址等情，此有金門縣選舉委
  員會100年3月23日金選一字第1000000304號函附金門縣第五屆
  第二選區縣議員選舉，有關候選人楊應雄登記參選候選人登記
  冊及候選人名單公告影本各在卷可證（本院卷第52頁至第54頁
  ）。
3.按被告洪家豪自89年5 月16日即將戶籍地由改制前之臺北縣五
  股鄉陸一村605 號遷移至金門縣金城鎮○○路14號其姑姑洪彩
  鳳戶籍地，而至98年7 月30日止，長達近10年之期間，均未有
  過遷移戶籍紀錄，此有法務部戶役政連結作業系統表與全戶戶
  籍資料查詢結果（被告洪家豪個人戶籍資料，個人記事欄部分
  ）各一紙在卷可證（同上偵查卷第150 頁、第10頁），堪認被
  告就其戶籍設於金城鎮○○路14號一地，對被告而言無任何困
  擾。而被告洪家豪之親舅舅楊應雄在本次金門縣議會第5 屆縣
  議員選舉之前幾屆參選縣議員而言，因之前金門縣縣議員之選
  舉區並未區分劃為第一選舉區與第二選舉區，故對被告洪家豪
  而言，其自89年5 月16日將戶籍遷移至上述金城鎮○○路14號
  戶籍地，而至98年7 月30日止，長達近10年之期間並未有何遷
  移遷移戶籍變動紀錄，而可以其設籍上開金城鎮○○路之戶籍
  取得投票權選舉其設籍在前述金沙鎮戶籍之親舅舅楊應雄所參
  選第5屆以前之縣議員選舉。
4.惟本次金門縣議會第5 屆縣議員選舉區業已劃分為第一選舉區
  與第二選舉區，被告洪家豪原設籍之金城鎮○○路14號戶籍地
  乃屬於金門縣第5 屆縣議員第一選舉區，而被告洪家豪其親舅
  舅楊應雄所設籍之前述金沙鎮○○路11號地址，則屬於金門縣
  第5屆縣議員第二選舉區，已如前述。本次金門縣議會第5屆縣
  議員選舉之選舉期日則定於98年12月5 日選舉，是以被告洪家
  豪於98年7 月30日將其原設籍之金城鎮○○路14號戶籍地遷徙
  至與其親舅舅楊應雄所設籍之同一金沙鎮○○路11號地址一節
  ，顯然與其親舅舅楊應雄參選此次金門縣第5屆第2選區縣議員
  之選舉有直接密切關聯，其意圖使參選金門縣第5屆第2選區縣
  議員選舉之其親舅舅楊應雄當選縣議員至明。
（六）、依上說明，足見被告洪家豪顯然知悉其親舅舅楊應雄將
        於金門縣第5屆第2選區縣議員選舉時登記參選縣議員，
        而為縣議員候選人，且因被告與楊應雄彼此間係舅甥之
        至親關係，故被告洪家豪始將其劃分屬於金門縣第5 屆
        縣議員第一選舉區原設籍之金城鎮○○路14號戶籍地於
        98 年7月30日辦理遷移至與其親舅舅楊應雄所設籍之同
        一金沙鎮○○路11號地址內，由被告洪家豪以上開虛偽
        遷徙戶籍之方式取得前揭第2 選舉區之投票權，以利其
        親舅舅楊應雄掌控對他自己本身有利之選票，藉以獲得
        縣議員選舉之當選機會至明。而被告洪家豪以虛偽遷徙
        戶籍至上開金沙鎮○○路11號戶籍內，其動機顯然意在
        設籍滿四個月後，取得前揭選舉區選舉人資格（即取得
        投票權），而於98年12月5日前往金門縣第2選舉區第48
        號投票所，向選務人員蓋章領取縣議員等之選票後，將
        選票投給登記為金門縣第5屆第2選舉區縣議員候選人之
        親舅舅楊應雄一票，藉以意圖使登記參選金門縣第2 選
        舉區之縣議員候選人楊應雄當選等情彰彰明甚，昭然若
        揭。由此可見，被告洪家豪顯然係意圖使金門縣第5 屆
        第2 選區縣議員特定候選人當選，遂以上開虛偽遷徙戶
        籍之方式取得投票權等情至為灼然。
（七）、
1.按被告表示其配酒遭變賣後，其姑姑洪彩鳳有將變賣之金錢交
  付其本人，業據被告洪家豪於原審準備程序自承在卷（參見被
  告於99年10月26日出具之答辯狀，原審卷第93頁）。是若該配
  酒對被告甚為重要，非擁有不可，則被告大可在其姑姑洪彩鳳
  返還該售得之款項後，另至金門本地特產行購買該年份之配酒
  ，何況金門縣民生路暨其巷內，有多家特產行可供購買家戶配
  酒，可見要購買該年份之配酒應是輕而易舉之事，自無須以遷
  戶籍之方式以對。
2.衡諸常情，人之氣憤程度，會隨時間之經過，而漸漸減少，故
  被告若真是氣憤其家戶配酒遭誤賣而要遷戶籍，應係發覺其配
  酒遭變賣後立即為之。惟被告於97年端午或98年端午配酒遭變
  賣後，竟未於97年5月或98年5月立即遷戶籍，故被告遷戶籍之
  理由顯非不滿其配酒遭變賣。
3.按被告之97年端午節配酒遭變賣後，尚須領取97年中秋、98年
  春節、98年端午之配酒，而不論其後之配酒係被告表示之由其
  自行至配售地點領取或仍委由其姑姑洪彩鳳代領而請洪彩鳳分
  別放置，顯見被告均已謀得解決方式為不再委託其姑姑洪彩鳳
  代領而係自行至配售地點領取或仍委託代領但請其姑姑洪彩鳳
  將被告之酒另行放置，故已解決配酒可能再遭誤賣之問題，自
  已無遷戶籍之理由。
4.查被告於99年1 月29日在檢察官偵查中自承只有97年端午節該
  次之配酒遭誤賣等語明確在卷（同上偵查卷第20頁），故自此
  之後之97年中秋、98年春節、98年端午之配酒既未再次遭變賣
  ，衡情被告應已無遷戶籍之動機與理由存在。
5.查被告於99年1 月29日在檢察官偵查中供稱：「她（即洪彩鳳
  ）是賣掉是97年那次，之後還是請她（洪彩鳳）領，她（洪彩
  鳳）會先放在她（洪彩鳳）家，但會跟她（洪彩鳳）的酒分開
  放置，她（洪彩鳳）再通知我取回」等語（同上偵查卷第20頁
  ）；嗣於於99年10月26日在原審準備程序出具之答辯狀則改稱
  ：係98年間之配酒遭賣變云云（原審卷第93頁）。惟金門縣政
  府係於98年8 月24日始開會決議確定仍持續辦理配酒，此有金
  門縣98年中秋節家戶配酒會議紀錄與金門縣98年中秋節家戶配
  酒實施計畫各在卷可證（同上偵查卷第57頁至第61頁），故被
  告若係因避免98年中秋節之配酒遭變賣，當係於知悉要領取中
  秋節配酒後即金門縣政府於98年8 月24日開會確認中秋節會為
  酒品配售後為之，惟被告遷戶籍之時間則為98年7 月30日，斯
  時金門縣政府根本沒有確定於98年9 月中秋節會配售酒類，是
  既未確定會配售酒類，被告何須趕在取得第二選區縣議員選舉
  投票權之98年8月4日前5日即98年7月30日將其原設籍在第一選
  舉區之金城鎮○○路14號戶籍地另行遷移戶籍至縣議員第二選
  區之前述金沙鎮○○路11號戶籍地？否則如果屆時要是不配售
  酒類，被告之戶籍豈不白遷，而又得罪其姑姑洪彩鳳。
6.況且，被告於99年2月8日在檢察官偵查時自承其在金門外宿期
  間係居住於金城鎮后豐港37號其祖母李雪嬌之房屋等語在卷（
  同上偵查卷第30頁）。若被告真是配酒被賣掉，當可將其戶籍
  遷徙至金城鎮后豐港37號實際居住地，如此一來，其居住地及
  工作地點因均於金城鎮，交通上甚為便利，被告不論是至金城
  鎮后豐港收取信件或領取配酒，均甚為方便，何須將戶籍遷至
  由通聯紀錄看來（同上偵查卷第32頁至第43頁、第82頁至第
  149頁），甚少前往之金沙鎮。
7.由上說明，可見被告辯稱因其姑姑洪彩鳳曾經將其本人之家戶
  配酒賣掉，因心裡不悅，遂與其母討論，故將戶籍遷至金沙鎮
  ○○路11號其母親楊意旋之戶籍地址，如此領酒就不會有爭議
  ；其本並非為選舉而遷移戶籍，而是為了領酒方便才遷移戶籍
  至上述金沙鎮戶籍云云，無非事後卸責之詞，顯不足採。
（八）、綜上所述，本件事證明確，被告意圖使特定候選人當選
        ，以虛偽遷徙戶籍取得投票權而為投票之犯行應堪認定
        。查證人洪彩鳳於原審審理時雖證稱有將被告之家戶配
        酒賣掉，致被告不悅云云（原審卷第114頁至第116頁）
        ，然此並非被告遷移戶籍至上開金沙鎮○○路11號戶籍
        地之正當合法理由，已如上述，故證人洪彩鳳上開證言
        ，自難資為被告有利之依據併予敘明。
三、論罪科刑部分：查被告洪家豪自89年5月16日起至98年7月30
    日止，均原設籍於前述金門縣金城鎮○○路14號其姑姑洪彩
    鳳戶籍地，而上開金城鎮係屬98年12月5日金門縣議會第5屆
    縣議員第1 選區與金門縣第10屆金城鎮鎮長選舉區，已如前
    述。惟其於本次98年12月5 日金門縣議會第5屆縣議員第2選
    區及金門縣第10屆金沙鎮長之選舉日前四個月即98年7 月30
    日始將戶籍遷徙至上開金沙鎮○○路11號戶籍地，而上開金
    沙鎮則屬98年12月5日金門縣議會第5屆縣議員選舉之第2 選
    區與金門縣第10屆金沙鎮鎮長選舉區，可見二者關於縣議員
    選舉區與鎮長選舉區劃分彼此截然不同。再者被告雖遷徙至
    上揭金沙鎮○○路11號戶籍地後，惟其並未實際居住於該址
    ，已如前述。且其於設籍滿四個月後於取得上開金門縣議會
    第5屆縣議員第2選舉區及金門縣第10屆金沙鎮長選舉區之選
    舉權人資格後，亦於98年12月5日前往該第2選舉區第48號投
    開票所向選務人員蓋章領取縣長、縣議員及鎮長選票後，將
    選票投給金門縣議會第5屆第2選舉區縣議員及金門縣第10屆
    金沙鎮鎮長之某特定候選人等情，均如前述。可見被告係意
    圖使上開金門縣議會第5屆第2選舉區縣議員及金門縣第10屆
    金沙鎮鎮長之某特定候選人當選，而以前述虛偽遷徙戶籍之
    方式取得投票權而為投票至明。核被告洪家豪所為，係犯刑
    法第146條第2項之意圖使特定候選人當選虛偽遷徙戶籍投票
    罪。
參、撤銷原判決理由：原審疏未詳查，誤認被告係為避免日後領
    取配酒困擾，始遷徙至上開金沙鎮○○路11號其母楊意旋之
    戶籍地；且以被告雖有遷徙戶籍，取得投票權並為行使之舉
    ，惟以被告雖未實際居住上述遷徙之戶籍地或該戶籍地無人
    代收其傳票，然認被告此舉與意圖支持特定候選人當選，進
    而遷徙戶籍之情形不同，因認被告主觀上並無使某特定候選
    人當選之意圖，以被告不構成妨害投票犯行等為由，因而諭
    知被告無罪，經核原審採證尚有未洽。
肆、檢察官提起上訴，以被告並非因收信收不到，亦非因其家戶
    配酒遭變賣，更非要與其母楊意旋同一戶等為由始遷移戶籍
    至金沙鎮○○路11號其母楊意旋戶籍內，而係認被告遷戶籍
    之時間為取得第二選區縣議員選舉投票權之98年8月4日前5
    日即同年7 月30日，其遷戶籍之理由非如其所述之信件在原
    金城鎮戶籍地收不到、非為配酒遭變賣、非為與其母楊意旋
    同一戶，而以被告係楊應雄之姪子（應係外甥），有虛偽設
    籍以取得投票權以投票支持選舉楊應雄之動機，且被告又確
    實前往投票，足認被告係為投票予特定候選人始虛偽設籍等
    情，指摘原審判決被告無罪為不當，經核為有理由。原判決
    既有上開不當之處，顯屬無可維持，自應由本院將原判決撤
    銷，另為適法之判決。
伍、爰審酌被告洪家豪前未曾有犯罪科刑執行前科之素行，此有
    臺灣高等法院被告前案紀錄表在卷足憑（本院卷第71頁）；
    復按選舉乃民主政治最重要之表徵，須由選民評斷候選人之
    才德、品行、學識、操守、政見而選賢與能，其攸關國家政
    治之良窳、法律之興廢、公務員之進退，影響國家發展及人
    民權利至深且鉅，被告為求特定之候選人能順利當選，竟以
    虛偽遷移戶籍之不正方式，虛設戶籍，以取得投票權而前往
    投票，妨害投票之公正、公平，使真正民主政治無以建立，
    及其犯罪之動機、目的、手段及智識程度、犯罪後雖猶否認
    犯行，惟念及被告此次遷移戶籍至上開金沙鎮○○路11號戶
    籍地，主要係其親舅舅楊應雄參加登記此次金門縣第五屆縣
    議員選舉第2 選舉區（含金沙鎮）縣議員候選人，被告因基
    於親情之故，始為此次之遷徙戶籍取得投票權而為投票，致
    觸犯本件妨害投票罪等一切情狀，爰判處如主文第二項所示
    之刑為有期徒刑2月，並諭知如易科罰金以新臺幣1千元折算
    之標準，以示懲儆。
陸、按宣告1 年以上有期徒刑，依犯罪之性質認為有褫奪公權之
    必要者，宣告褫奪公權1年以上10年以下，刑法第37條第2項
    業有明定。惟依公職人員選舉罷免法第113條第3項規定：犯
    公職人員選舉罷免法第五章之罪或刑法分則第六章之妨害投
    票罪，宣告有期徒刑以上之刑者，並宣告褫奪公權。又公職
    人員選舉罷免法第113條第3項之褫奪公權宣告，寓有強制性
    ，乃刑法第37條第2項之特別規定，是其當不受宣告1年以上
    有期徒刑之限制，法院並應優先適用（惟所宣告之褫奪公權
    期間，仍為1 年以上10年以下）。查本件被告係犯刑法分則
    第六章之妨害投票罪，且宣告有期徒刑以上之刑，已如前述
    。揆諸前揭說明，併依公職人員選舉罷免法第113條第3項之
    規定，就本件被告所犯前開妨害投票罪，併予宣告褫奪公權
    2 年。又查被告洪家豪之前並無犯罪科刑執行前科，已如上
    述；被告因其囿於親情之故，致觸犯本件妨害投票罪，其經
    此次偵審教訓，應知所警惕，爾後應無再犯之虞，本院認被
    告所受之前開宣告刑以暫不執行為適當，爰併予宣告緩刑2
    年，以啟自新。
據上論斷，應依刑事訴訟法第369條第1項前段、第364條、第299
條第1項前段，公職人員選舉罷免法第113 條第3項，刑法第11條
、第146條第2項、第1項、第41條第1項前段、第74條第1項第1款
、第37條第2項、刑法施行法第1條之1，判決如主文。
本案經檢察官李靜文到庭執行職務。
中    華    民    國   100    年     6    月    30    日
                  刑事庭審判長法  官  吳昭瑩
                              法  官  陳容正
                              法  官  陳坤地
以上正本證明與原本無異。
如不服本判決，應於收受送達後十日內向本院提出上訴書狀，其
未敘述上訴之理由者並得於提起上訴後十日內向本院補提理由書
（均須按他造當事人之人數附繕本）。
                              書記官  李麗鳳
中    華    民    國   100    年     6    月    30    日
附錄：
本案論罪科刑法條全文：
中華民國刑法第146條
以詐術或其他非法之方法，使投票發生不正確之結果或變造投票
之結果者，處5年以下有期徒刑。
意圖使特定候選人當選，以虛偽遷徙戶籍取得投票權而為投票者
，亦同。
前二項之未遂犯罰之。
刑事妥速審判法第9條：
除前條情形外，第二審法院維持第一審所為無罪判決，提起上訴
之理由，以下列事項為限：
一、判決所適用之法令牴觸憲法。
二、判決違背司法院解釋。
三、判決違背判例。
刑事訴訟法第377條至第379條、第393條第1款規定，於前項案件
之審理，不適用之。